【裁判字號】    95,訴,1822
【裁判日期】    951211
【裁判案由】    毒品危害防制條例
【裁判全文】
臺灣彰化地方法院刑事判決              95年度訴字第1822號
公  訴  人  臺灣彰化地方法院檢察署檢察官
被      告  甲○○
上列被告因違反毒品危害防制條例案件，經檢察官提起公訴（95
年度毒偵字第4126號），被告於準備程序中就被訴事實為有罪之
陳述，經告知簡式審判程序之旨，並聽取公訴人、被告之意見後
，本院合議庭裁定由受命法官獨任進行簡式審判程序，判決如下
：
    主  文
甲○○施用第一級毒品，累犯，處有期徒刑玖月；扣案之海洛因
壹包（淨重零點捌公克，空包裝重零點貳玖公克），沒收銷燬
之。
    事  實
一、甲○○前因施用毒品案件，經臺灣彰化地方法院檢察署檢察
    官聲請送強制戒治並提起公訴，嗣因法律修正施行，毋庸繼
    續執行強制戒治而於93年1月9日釋放，視為強制戒治已執行
    完畢，所涉刑案部分，則經本院以91年度訴字第1403號判決
    判處有期徒刑1年2月確定，於94年10月19日因假釋期滿未經
    撤銷而視為執行完畢。詎仍不知戒除毒癮，於前開強制戒治
    執行完畢釋放後5年內，復基於施用第一級毒品海洛因之犯
    意，於95年9月13日上午11時許為警採尿往前回溯96小時內
    之某時，在其位於彰化縣北斗鎮○○里○○路○段178號之住
    處，以將海洛因摻入香菸點燃吸食之方式，施用第一級毒品
    海洛因1次。嗣為警於95年9月12日晚上7時許，在雲林縣斗
    六市○○路8之3號對面之廣場內查獲，並扣得第一級毒品海
    洛因1包（淨重0.38公克，空包裝重0.29公克）。且經警採
    尿送驗結果，呈嗎啡陽性反應，因而查悉上情。
二、案經雲林縣警察局移送臺灣雲林地方法院檢察署檢察官呈請
    臺灣高等法院檢察署檢察長核轉臺灣彰化地方法院檢察署檢
    察官偵查起訴。
    理  由
一、本案被告甲○○所犯係死刑、無期徒刑、最輕本刑為3年以
    上有期徒刑以外之罪，其於準備程序就前揭被訴事實為有罪
    之陳述，經受命法官告知簡式審判程序之旨，並聽取其與公
    訴人之意見後，本院認無不得或不宜改依簡式審判程序進行
    之處，爰依刑事訴訟法第273條之1第1項、第284條之1，裁
    定本案由受命法官獨任進行簡式審判程序，合先敘明。
二、上開事實，業據被告甲○○迭於警詢、偵查中及本院行準備
    程序與審理時坦承不諱，且被告於95年9月13日上午11時許
    為警採集之尿液，經送詮昕科技股份有限公司檢驗結果，呈
    第一級毒品海洛因於人體代謝後之嗎啡陽性反應，此有雲林
    縣警察局刑警大隊查獲毒品案件嫌犯尿液送檢真實姓名對照
    表、詮昕科技股份有限公司出具之濫用藥物尿液檢驗報告各
    1紙在卷可稽，另扣得之白粉1包，經送驗結果，確含第一級
    第6項毒品海洛因成分（淨重0.38公克，空包裝重0.29公克
    ），亦有法務調查局95年10月22日調科壹字第0952302788 0
    號鑑定書1紙存卷足憑，足徵被告任意性自白與事實相符。
    又被告前因施用毒品案件，經臺灣彰化地方法院檢察署檢察
    官聲請送強制戒治並提起公訴，嗣於93年1月9日因法律修正
    免予繼續執行強制戒治，而視為強制戒治執行完畢釋放（最
    高法院95年度台非字第230號、第174號判決參照），有臺灣
    高等法院被告前案紀錄表及臺灣彰化地方法院檢察署刑案資
    料查註紀錄表各1份存卷可考，其於前揭強制戒治執行完畢
    釋放後5年內，再犯本件毒品危害防制條例第10條之罪，事
    證明確，被告犯行洵堪認定，應予依法論科。
三、核被告所為，係犯毒品危害防制條例第10條第1項之施用第
    一級毒品罪。被告持有第一級毒品海洛因進而施用，持有之
    低度行為應為施用之高度行為所吸收，不另論罪。被告前因
    施用毒品案件，經臺灣彰化地方法院檢察署檢察官聲請送強
    制戒治並提起公訴，嗣因法律修正施行，毋庸繼續執行強制
    戒治而於93年1月9日釋放，視為強制戒治已執行完畢，所涉
    刑案部分，則經本院以91年度訴字第1403號判決判處有期徒
    刑1年2月確定，於94年10月19日因假釋期滿未經撤銷而視為
    執行完畢等情，有臺灣高等法院被告前案紀錄表、臺灣彰化
    地方法院檢察署刑案資料查註紀錄表各1份存卷可考，其於
    受有期徒刑執行完畢後，5年內故意再犯本案有期徒刑以上
    之罪，為累犯，應依刑法第47條第1項之規定加重其刑。爰
    審酌被告一再施用毒品，經強制戒治及刑之執行後，猶未能
    深切體認毒品危害己身之鉅，及早謀求脫離毒害之道，反而
    於出監後伺機再犯，未見有何收斂、警惕之意，足徵被告依
    賴毒品至深，自有使其接受相當時期監禁以敦化性情之必要
    ，惟念及被告於本院審理時尚能坦承犯行，且施用毒品固戕
    害個人健康至深，然就他人權益之侵害仍屬有限，及其犯罪
    目的、手段、智識程度等一切情狀，量處如主文所示之刑，
    以示懲儆。扣案之海洛因1包（含與第一級毒品無從析離之
    包裝袋，淨重0.38公克，空包裝重0.29公克），係毒品危害
    防制條例第2條第2項第1款所定之第一級毒品，應依同條例
    第18條第1項前段規定，予以宣告沒收銷燬之。
四、另臺灣臺中地方法院檢察署95年度毒偵字第4347號、彰化地
    方法院檢察署95年度毒偵字第4254號併辦意旨略以：被告自
    95年8月26日下午2時許起至95年9月4日凌晨1時25分許往前
    回溯4日內之某時，在其位於彰化縣北斗鎮○○里○○路○段
    178號之住處等處，施用第一級毒品海洛因多次；於95年9月
    9日18時許，在其位於彰化縣北斗鎮○○里○○路○段178號
    之住處，施用第一級毒品海洛因1次，因施用毒品具有成癮
    性，且必然是反覆為之，被告前揭部分犯行與上開論罪科刑
    業經起訴之施用第一級毒品犯行間，屬於包括一罪之集合犯
    ，應移送本院併案審理等語。惟按刑法第56條連續犯之規定
    業於94年1月7日修正公布刪除，並於95年7月1日施行，而依
    新法對於上開反覆實施犯罪模式之對應處置，除合於「接續
    犯」或「包括一罪」之情形外，則僅能依數罪併罰之規定個
    別處斷。而依最高法院86年台上字第3295號判例意旨，數行
    為於同時同地或密切接近之時地實施，侵害同一之法益，各
    行為之獨立性極為薄弱，依一般社會健全觀念，在時間差距
    上，難以強行分開，在刑法評價上，以視為數個舉動之接續
    施行，合為包括之一行為予以評價，較為合理，方屬接續犯
    之範疇，足見「接續犯」之成立，係以時、空密接性為前提
    要件，即透過對於同一法益之同種類侵害行為繼續不間斷之
    實行，業已稀釋個別行為之獨立性，致使刑法評價時將之視
    為單一、整體之犯罪行為，以符合社會一般人對於行為概念
    之認知，並與行為人之犯罪目的相互結合；至於學理上「包
    括一罪」概念中，與施用毒品之犯罪型態較有關聯者，應屬
    「集合犯」之態樣，此即依一般社會通念，特定犯罪行為具
    有反覆實施之特性，立法者於制定刑罰法律之初，亦已認知
    該種行為類型之反覆性，而有意藉由法條中客觀構成要件之
    行為要素，涵括上開具有反覆實施特性之數個犯罪行為，仍
    僅接受一次刑法之評價為已足；然施用毒品犯罪，或為零星
    偶一之施用，是自難認立法者於制定刑罰法律之初，已認知
    該種行為類型之反覆性，且有意藉由法條中客觀構成要件之
    行為要素，涵括上開具有反覆實施特性之數個犯罪行為，況
    海洛因屬中樞神經抑制劑，使用者固會對其產生生理及心理
    之依賴性，惟施用者是否因而對海洛因習慣成癮，仍應視施
    用者之施用劑量、施用頻率及個人耐藥性等因素而定。觀乎
    被告於本院審理中自承：其在中壢工作，僅放假回家才會施
    用，平常工作時並未施用毒品，每次被查獲後均想要戒除等
    語（見本院95年11月30日審判筆錄第4頁），則依被告上開
    供述，被告施用海洛因是否業已習慣成癮，顯有疑義，且查
    本案被告施用海洛因之時間，與併案部分相距數日，其間亦
    無任何證據足資證明被告有接續施用海洛因之情形，上開移
    送併案施用海洛因之犯行與經起訴論罪部分之犯行間，明顯
    可分而具有獨立性，自核與前揭最高法院86年台上字第3295
    號判例所稱「數行為於同時同地或密切接近之時地實施」之
    特性並不相符，已難認合於「接續犯」之前提要件，且亦不
    能依「集合犯」逕將被告上開施用海洛因之犯行論以「包括
    一罪」。準此，被告分別於95年9月4日、95年9月14日為警
    查獲之併案審理部分，既應依新法處斷，而其施用海洛因之
    犯行至少將被評價為2個以上之獨立行為，自當論以數罪而
    分論處罰，本院無從併予審究，是此部分應退由檢察官另行
    處理。
據上論斷，應依刑事訴訟法第273條之1第1項、第299條第1項前
段，毒品危害防制條例第10條第1項、第18條第1項前段，刑法第
11條前段、第47條第1項，判決如主文。
本案經檢察官郭玄義到庭執行職務。
中    華    民    國    95    年    12    月    11    日
                  刑事第二庭    法  官  尚安雅
以上正本證明與原本無異。
如不服本判決，應於送達後10日內向本院提出上訴狀（須附繕本
）。
中    華    民    國    95    年    12    月    12    日
                                書記官  廖建興
附錄本案判決論罪科刑法條全文：
毒品危害防制條例第10條
施用第一級毒品者，處 6 月以上 5 年以下有期徒刑。
施用第二級毒品者，處 3 年以下有期徒刑。


司法院資訊處製作；財團法人民間司法改革基金會備份。
